【裁判字號】    94,訴,328
【裁判日期】    950809
【裁判案由】    履行契約
【裁判全文】
臺灣新竹地方法院民事判決               94年度訴字第328號
原      告  戊○○○
            丁○○
            己○○
            乙○○
            丙○○
                      住桃園縣.
上五人共同
訴訟代理人  邱清銜律師
被      告  甲○○    住新竹市.
            庚○○    住新竹市.
上列當事人間履行契約事件，本院於民國95年7月26日辯論終結
，判決如下：
    主  文
被告應連帶給付原告戊○○○新台幣伍拾萬柒仟肆佰元，連帶
給付原告丁○○新台幣捌萬元，連帶給付原告己○○新台幣伍萬
陸仟元、連帶給付原告乙○○新台幣伍萬陸仟元、連帶給付原告
丙○○新台幣陸萬元，及均自民國九十四年十月二十七日起至清
償日止，按年息百分之五計算之利息。
訴訟費用由被告連帶負擔。
本判決於原告戊○○○以新台幣壹拾捌萬元，原告丁○○以新台
幣貳萬柒仟元，原告己○○、原告乙○○各以新台幣壹萬玖仟元
，原告丙○○以新台幣貳萬元，為被告供擔保後，得假執行。
    事實及理由
壹、原告主張：
一、緣被告甲○○為原告戊○○○配偶黃華榮之姐夫，於民國92
    年間，以該姻親關係為夤緣，積極鼓吹原告等加入會員，投
    資IMPT科技國際集團之網路商城業務，謂渠等係該集團之高
    階主管，投資該一集團之業務必可獲有利潤，並有每月保障
    收入。原告等對該等業務本不熟稔，惟基於親屬間之信賴關
    係，乃在被告遊說下，允予投資，而支出購買IMPT卡及卡片
    網站月租費共計新台幣（下同）789,400元，其中原告戊○○○支出537,400元，原告丁○○支出80, 000元，原告己○○支出56,000元，原告乙○○、丙○○因買受訴外人廖修珍
    之投資而分別支出56,000元、60,000 元。
二、原告在被告之迷惑及戚誼之濡染下，初固繳納購買網站組卡
    及月租費，然究竟對上開業務不甚熟悉，其後亦覺不妥，恐
    多年辛苦積蓄一夕血本無歸，而猶豫繼續投資及繳費。然被
    告等卻信誓旦旦，再三保證絕無問題，並願書立保證書以資
    擔保，故而於92年7月5日書立保證書與原告等收執，謂如未
    如其等所言獲利，渠等亦願以原告支出之原價收購，佯以安
    撫原告人心，而蠱惑原告等續為繳納月租費用，於渠等斬釘
    截鐵之保證下，原告等方又繳納如月租費代收憑證所示卡號
    之月租費。
三、原告等於信從被告說詞而如期繳納月租費後，卻未如渠等所
    言能有獲利，於覺蹊蹺之餘乃質之被告，然渠等則藉故推諉
    語焉不詳，均未能明確回覆原告，繼則恝置不理，嗣據原告
    瞭解，被告鼓吹加入之國際集團，係一類似老鼠會之傳銷公
    司，被告等係借由拉會員方式而獲利，被告竟以原告等親戚
    為墊背，且國際集團目前亦已宣告倒閉，爰據上開保證書約
    定，請求被告履行。
四、對被告抗辯之陳述：
（一）被告於94年10月19日庭訊時，二人均自承系爭保證書為渠
      等所親簽，當庭均未提及有受脅迫而簽立保證書之事，何
      以事後卻做此主張，且未舉證以實其說。
（二）原告之配偶黃榮華及原來經原告介紹買受一組之廖修珍認
      此等吸金模式顯然不實，故而在被告等人要求原告等持續
      繳款時，原告等堅持要由公司及被告等保證下才願付錢，
      當時被告即已表明公司有黑道撐腰等語恫嚇原告，而簽保
      證書當時係由被告二人、公司之經理曾傳福及一名自稱新
      竹黑道之男子阿坤到場，原告方面則僅原告戊○○○配偶
      二人及廖修珍在場，被告臨訟為求卸責，竟主張被脅迫，
      誠令人無法苟同，且保證人欄訴外人黃榮華原本要求渠等
      四人共簽，但曾傳福不簽，阿坤僅捺指印不簽名（保證書
      上有三枚指紋，除被告二人外，其中一枚即為阿坤之指紋
      ），是以原告在不知該男子之真實姓名下，無法將其併列
      為被告。綜上，爰聲明：（一）被告應連帶給付原告戊○○○537,400元、原告丁○○80,000元、原告己○○56,
      000元、原告乙○○56,000元、原告丙○○60,000元，及
      各自起訴狀繕本送達之翌日起至清償日止，按年息百分之
      5 計算之利息。（二）請准供擔保宣告假執行。
貳、被告則以：
一、緣被告甲○○係為原告戊○○○配偶黃榮華之姐夫，雖有姻
    親之關係，並無其等所言鼓吹原告等加入IMPT科技網路公司
    之會員投資，而是原告主動多次的找被告說其亦有興趣投資
    被告目前所從事的行業，其間也多次的要求被告帶往IMPT科
    技網路公司參觀及瞭解業務之運作，幾經考慮之後，方決定
    參與投資，而其所投資之款項則全部交由公司董事林吟芝及
    助理鄭玉珠之事實，亦有收據為憑。被告並未經手該款項，
    也未鼓吹原告參與投資。
二、原告明知投資本身就是一種風險，為怕所投資之金額血本無
    歸乃故意拖延繳交月租費，甚至無理的要求被告退回全數投
    資之款項，被告甲○○要求被告庚○○一同前往原告處前往
    說明公司規定之原委，原告竟夥同多人恫嚇被告簽立系爭保
    證書，而被告甲○○是七十多歲的人，並不識字，也不知立
    保證書的用意，為顧及業務績效及深怕原告所投資之款項有
    所損失，才在原告的要脅下，迫於無奈的簽下保證書，詎原
    告亦要求被告庚○○簽名，否則將對被告等不利。
三、原告如期繳交月租費，被告等二人發現公司的運作有蹊蹺之
    時，乃告知原告月租費暫勿續繳，原告與被告至公司找負責
    人張維智、鄭玉琴二人，經與負責人溝通之後，原告才繼續
    繳交月租費，數月之後公司突然宣佈倒閉，負責人逃之夭夭
    ，公司人去樓空，被告也是被害人之一，並非原告所言，有
    害人之心故意找自己的親戚墊背。
四、再者，原告確有繳錢，金額亦無誤，但被告簽保證書是保證
    將原告的錢送到公司，且保證書上是說如果原告自繳款日起
    一年六個月未將IM卡賣出，被告才要負責，原告已出售，故
    與被告無關，且被告僅針對原告戊○○○部分保證而已。爰
    聲明：原告之訴駁回。
、兩造不爭執之事實：
一、原告等人於92年間經由被告介紹參與投資IMPT科技國際集團
    之網路商城業務，購買網站租卡及繳納月租費共計789,400
    元。
二、被告二人於92年7月5日簽立保證書交予原告收執。
肆、得心證之理由：
一、按訴狀送達後，原告不得將原訴變更或追加他訴，但請求之
    基礎事實同一或擴張或減縮應受判決事項之聲明者，不在此
    限，民事訴訟法第255條第1項第3款定有明文。本件原告戊○○○起訴時原請求被告應連帶給付原告583000元及自起訴
    狀繕本送達之翌日起至清償日止按年息百分之5計算之利息
    。嗣於本件開庭中減縮訴之聲明為：被告應連帶給付原告戊○○○537400元及自起訴狀繕本送達之翌日起至清償日止按
    年息百分之5計算之利息，核屬減縮應受判決事項之聲明，
    應予准許，合先敘明。
二、本件兩造所爭執之處，應在於被告簽立系爭保證書是否遭原
    告恐嚇、脅迫所簽？簽立保證書之目的為何？原告得否依系
    爭保證書請求被告連帶給付所繳納之網站租卡及月租費？茲
    詳予審究如下：
（一）按當事人主張有利於己之事實者，就其事實有舉證之責任
      ，民事訴訟法第 277條定有明文。查原告主張之事實，業
      據其提出投資文宣資料影本、收據、代收憑證、卡片影本
      、保證書影本等為證，被告二人對於原告確有投資並因之
      購買租卡、繳納月租費，且簽立保證書交原告收執之事實
      均不否認，僅辯稱：保證書係遭原告恐嚇、脅迫所簽立，
      且簽保證書僅係保證將原告所繳款項交至公司，原告不應
      向其請求云云。惟系爭保證書係92年7月5日所簽立者，其
      上有被告二人之簽名、捺印，有保證書影本附卷可稽，被
      告二人對於保證書上之簽名、捺印乃其等所為亦不否認（
      見本院95年1月23日言詞辯論筆錄），且被告於本院審理
      時曾陳稱：簽立保證書是要讓原告繼續繳納月租費，並保
      證幫原告繳錢到公司等情（見本院95年7月26日言詞辯論
      筆錄），由此亦足認被告二人係為達上開目的而自願簽立
      保證書者，此外，被告二人就其所辯保證書之簽立係遭原
      告恐嚇、脅迫所簽一節，亦未舉證以實其說；是被告所辯
      係遭原告恐嚇、脅迫而簽立保證書云云，並不足採。
（二）次查，被告雖稱簽立保證書之目的僅在於保證將原告所繳
      納之款項交至公司云云，惟此為原告所否認。細譯保證書
      之記載，其上係載明「茲戊○○○、丁○○、己○○、乙○○、丙○○等人所加入之IMPT公司，購買IM卡共六組，
      於繳款日起至一年六個月若未賣出，保証人願以原價收購
      ，若持卡人願繼續繳納月租費，則持卡人若於五年內未領
      到所得之紅利，保證人願負起責任以原金退還....T 卡之
      持有人戊○○○共六張，於民國93年國曆8月份給持卡人
      領清，若未領到，保證人也願以原金（以收據為準）收購
      之」等語，有該保證書影本在卷可憑，由此記載可知，被
      告二人係保證原告之租卡未賣出時以原價收購，並保證繳
      納月租費後五年內未領到紅利時以原金退還，而非如被告
      所稱僅保證將原告所繳納之月租費等款項交至公司，是被
      告此部分抗辯亦不足採。
（三）次按，數人負同一債務，明示對於債權人各負全部給付之
      責任者，為連帶債務，民法第272條定有明文。被告二人
      既簽立保證書，保證原告之租卡於一年六個月內未賣出時
      以原價收購，並保證原告繳納月租費後五年內未領到紅利
      時以原金退還，則被告即應依保證書之約定履行之。被告
      雖又辯稱：保證書上是說如果原告自繳款日起一年六個月
      未將IM卡賣出，被告才要負責，原告已出售，故與被告無
      關，且被告僅針對原告戊○○○部分保證而已云云，然保
      證書上所書立之當事人為原告戊○○○、丁○○、己○○
      、乙○○、丙○○等人，非僅原告戊○○○，是被告辯稱
      其僅保證戊○○○部分云云，自無足採。且被告所稱原告
      已賣出之部分，乃指原為訴外人廖修珍名義購買而改由原
      告乙○○、丙○○二人名義者，即由原告乙○○、丙○○
      購買之部分，惟訴外人廖修珍乃於被告簽立保證書時即已
      退出此投資，而由原告乙○○、丙○○二人購買，且乙○○、丙○○二人即為本件原告，是被告據此主張原告已有
      出售，已與被告無關，自不足取；此外，被告對於原告並
      無其他所謂出售情事亦不爭執，且無法舉證證明原告確有
      其他出售租卡之情形，則被告此部分抗辯不足採信，原告
      既於92年6月繳款起迄今已逾一年六個月，均未賣出該等
      租卡，被告自應履行保證書之約定，以原價收購之。此外
      ，被告所介紹原告參與投資之網站公司業已解散倒閉，負
      責人張維智、鄭玉琴並涉及刑事詐欺等罪嫌，而遭檢察官
      通緝中，有被告提出之台灣台中地方法院檢察署檢察官不
      起訴處分書影本在卷足參，而原告確已如期繳納月租費，
      係於得知公司倒閉後始未繼續繳納，又為被告所不爭執，
      則依保證書之記載意旨，在原告從未領得紅利，公司又已
      倒閉，衡情已無可能領得紅利之情形下，被告自應依保證
      書之約定，將原告所繳納之月租費以原金退還之。又被告
      二人於保證書上載明其等為連帶保證性質，有該保證書影
      本足參，則被告二人自應就原告所繳納之租卡及月租費負
      連帶給付責任。
（四）綜上，被告二人既簽立保證書就原告所繳納之租卡及月租
      費於未賣出及未領得紅利之情形下保證原金退還，從而，
      原告依保證書之約定，請求被告二人連帶給付所繳納之月
      租費等費用，各為原告戊○○○537, 400元、原告丁○○
      80,000元、原告己○○56,000元、原告乙○○56,000元、
      原告丙○○60,000元，及各自起訴狀繕本送達之翌日（即
      94年10月27日）起至清償日止，按年息百分之5計算之利
      息，即有理由，應予准許。
（五）原告陳明願供擔保，聲請宣告假執行，經核無不合，爰酌
      定相當之擔保金額准許之。
伍、訴訟費用負擔之依據：民事訴訟法第85條第2項。
中    華    民    國    95    年    8     月     9    日
                  民事第一庭    法  官  林南薰
以上正本係照原本作成。
如對本判決上訴，須於判決送達後20日內向本院提出上訴狀。
中    華    民    國    95    年    8     月     9    日
                                書記官  蕭宛琴


司法院資訊處製作；財團法人民間司法改革基金會備份。
